臺灣基隆地方法院民事判決
111年度訴字第24號
原      告  滙豐（台灣）商業銀行股份有限公司


法定代理人  麥康裕  


訴訟代理人  詹凱傑  
            陳永健  
被      告  趙越華  


上列當事人間清償債務事件，本院於民國111年4月13日言詞辯論
終結，判決如下：
    主  文
被告應給付原告新臺幣79萬8,431元，及其中新臺幣79萬3,143元
自民國105年9月4日起至清償日止，按週年利率百分之9.6計算之
利息。
原告其餘之訴駁回。
訴訟費用新臺幣8,775元由被告負擔，餘由原告負擔。
    事實及理由
壹、原告起訴主張略以：
一、緣原告業於民國99年5月1日依企業併購法有關分割規定，將
    香港上海滙豐銀行在台分行（下稱原債權人）部分營業、資
    產及負債分割予原告，於99年3月22日經行政院金融監督管
    理委員會核准在案，並於99年5月1日起連續5日公告於經濟
    日報，是系爭債權已合法讓與原告。
二、被告前於民國94年5月14日向原債權人申請信用貸款新臺幣
    （下同）80萬元，除簽立信用貸款約定書外，同時簽發同面
    額本票，且本票記載自發票日起按年利率百分之10.15計算
    利息。原債權人依系爭契約第八條合併貸款之說明，將80萬
    元自動轉換為循環動用個人信用貸款之額度，核發現金卡供
    被告使用，其還款方式按系爭契約第四條為每月一期，又因
    本息攤還故每月期繳金額皆呈現於對帳單中告知被告。詎被
    告未依約履行，迄今已積欠新臺幣（下同）80萬1,656元（
    其中包含本金79萬3,143元、已到期利息3,225元、違約金5,
    288元），及其中本金79萬3,143元自96年11月25日起至清償
    日，按年息10.15計算之利息。　
三、又被告最後一次繳款日期為96年4月9日即為承認借款，乃為
    民法第129條第1項第2款中斷時效事由之承認。另本案債務
    曾向臺灣臺北地方法院申請本票裁定（96年度票字第4090號
    裁定），並於96年5月間核發確定證明書，亦符合本條第1項
    第1款中斷時效事由之請求，故自96年4月、5月至本件支付
    命令請求日未罹於時效之規定。　　
四、基於上述，聲明：
　　被告應給付原告80萬1,656元，及其中79萬3,143元自96年11
    月25日起至清償日止，按週年利率百分之10.15計算之利息
    。
貳、被告答辯略以：
一、被告固承認於94年5月14日與原債權人成立80萬元信用貸款
    契約，並簽立信用貸款約定書及簽發同面額本票，嗣後借得
    系爭本金，積欠系爭本金、利息及違約金尚未清償，然辯稱
    其與原債權人係成立一般信用貸款契約，並未另簽立現金卡
    契約，原債權人自行核發現金卡，因此關於現金卡分期清償
    方式及利率應屬無效，系爭借款應於95年6月13日起被告未
    按期繳納利息構成違約，清償期自該時起即應全部屆至，因
    此計至110年6月12日止，系爭借款債權時效即已消滅，原告
    遲至110年9月3日方對被告聲請支付命令，因此提出時效抗
    辯。
二、又被告對原告請求自96年11月25日起至清償日止之計息，依
    據民法126條規定，超過5年部分已罹時效消滅之部分，亦提
    出時效消滅之抗辯及應適用年利率9.6％計息。
三、被告對於原告依據其94年5月所簽發之本票票款之請求亦提
    出時效消滅之抗辯。
四、被告對於96年4月9日曾存入被告設於原告銀行之帳戶款項一
    事雖不爭執，惟辯稱被告長年不斷於其名下各帳戶間轉帳，
    且從95年6月被告違約之後所作的轉帳，原告均無再進行扣
    款，所以被告認為其所為之轉帳均為自己而操作，並無清償
    系爭債務之意思，更無承認系爭債務之意思。
五、基於上述，聲明：原告之訴駁回。
參、得心證之理由
一、原告主張被告前於94年5月14日與原債權人成立借貸契約後
    ，已借得系爭本金，現尚積欠系爭本金、利息及違約金未清
    償，且其受讓系爭債權等情，業據提出行政院金融監督管理
    委員會核准函令、經濟日報公告、系爭本票、系爭貸款契約
    、貸款應收帳務明細、現金卡申請書等件為證，核與其主張
    相符；被告固承認積欠系爭本金、利息及違約金尚未清償之
    事實，然辯稱系爭借款應適用之利率為年利率9.6％，並非10
    .15％，且系爭本金、利息時效已消滅為抗辯。據此堪信原告
    主張系爭本金、利息及違約金存在為真實，本件爭點分別為
    利息部分應適用利率為何？及本金、利息債權是否罹於時效
    消滅？
二、關於本金債權之時效部分：
(一)按請求權，因15年間不行使而消滅，民法第125條本文規定
    甚明。　
(二)首查，原告本件本金債權係依據消費借貸契約為請求，依法
    消費借貸本金之請求權時效期間應為15年，合先認定。依據
    原告提出被告承認簽立之信用貸款約定書第一條約定，系爭
    貸款契約年限為5年，是以系爭本金如依據被告抗辯應適用
    信用貸款約定書之記載為依據，則依約兩造系爭本金原約定
    之清償期限應為契約成立5年後，則系爭本金債權請求權時
    效應自簽約之日起即94年5月14日滿5年後即99年5月14日方
    開始起算15年，換言之，應至114年5月14日系爭本金債權方
    罹於時效而有請求權消滅之法律效果，則原告於110年9月3
    日業已聲請對被告核發支付命令，是以難認系爭債權本金之
    請求權時效業已消滅。
(二)次查，依據系爭信用貸款約定書第六條第（二）約定意旨略
    以：債務人有不給付利息之違約情事，經債權銀行事先以合
    理期間通知或催告後，得減少對債務人之授信額度、縮短授
    信期間、或視為全部到期。依據上開約定意旨，被告縱然已
    有未繳納利息之違約情事，並非立即發生債務全部到期之法
    律效果，仍須由債權銀行先於合理期間通知或催告後方得請
    求被告一次清償全部本金。是以，被告自承自95年6月13日
    起持續已有未繳納利息之違約情事，並稱原債權銀行自95年
    6月以後，已持續對其催告清償，是以堪信原債權銀行該時
    所為催告，應屬依據系爭信用貸款約定書第六條第（二）項
    約定中，合理期間之催告程序，尚無法認定原債權人自該時
    起已得請求被告一次清償全部債務。嗣後原告主張原債權人
    係以提示被告借款時所簽發同面額本票，並向臺灣臺北地方
    法院聲請96年度票字第4090號本票裁定之方式，請求被告清
    償全部債務，經本院職權調閱上開裁定，依據裁定記載原債
    權人係於95年12月5日向被告提示本票，因此堪信原債權人
    自被告95年6月起有違約情事後，業據合理期間催告被告後
    ，迄至95年12月5日方提示本票方式請求被告一次清償系爭
    債權本金，原債權人為上開一次清償請求，於法要無不合。
    據此應認系爭債權本金之清償日應為本票提示日即95年12月
    5日，是以請求權時效應自95年12月6日起算，須至110年12
    月5日方罹於15年時效期間，而原告係在110年9月3日對被告
    聲請核發支付命令，顯然尚未罹於時效，被告抗辯系爭本金
    債權時效已消滅，應屬無據。
三、關於利息債權之時效部分：
(一)按利息、紅利、租金、贍養費、退職金及其他一年或不及一
    年之定期給付債權，其各期給付請求權，因5年間不行使而
    消滅，民法第126條定有明文。
(二)本件原告請求被告給付遲延利息部分，依據上開規定，時效
    期間為5年，並據被告提出時效抗辯，且原告並未提出系爭
    逾5年期間之利息債權並未罹於時效之主張，是依前開規定
    ，原告就系爭利息債權自起訴日起回溯逾5年部分因時效期
    間經過已不得請求，並包括原列入請求金額80萬1,656元範
    圍內之已到期利息3,225元部分，其時效亦已消滅，應扣除
    不得請求。準此，原告僅得請求被告自起訴回溯5年內即自1
    05年9月4日起至清償之日止計算之利息。逾此部分之利息債
    權請求則不應准許，應予駁回。　　　　
四、關於利息債權之利率部分：　　
(一)查原告主張其本件請求係依據信用貸款契約為請求，是以關
    於其利率之約定，應依據信用貸款契約約定為依據。原告以
    被告簽發本票之約定利率10.15％為本件信用貸款利息請求之
    依據顯屬無據。
(二)則參酌系爭信用貸款約定書記載，契約約定之利息分別有本
    息平均攤還信用貸款為「年利率百分之9.6」及循環動用信
    用貸款為「年利率百分之9.85」等二種，本件依據信用貸款
    約定書第一條約定係勾選兩造成立本息平均攤還信用貸款，
    循環動用部分，金額記載為０，因此堪信兩造約定之貸款利
    息應適用年利率9.6％部分，原告逾上開利率範圍之請求並無
    依據，應予駁回。。
肆、綜上所述，原告本於消費借貸契約之法律關係，請求被告給
    付79萬8,431元（包含本金79萬3,143元及違約金5,288元）
    ，及其中79萬3,143元自105年9月4日起至清償日止，按週年
    利率9.6％計算之利息，為有理由，應予准許。逾此部分之請
    求則不應准許，應予駁回。　
伍、本件事證已臻明確，兩造所提其餘攻擊防禦方法及證據，經
    審酌後，核與判決結果不生影響，爰不一一論述，附此敘明
    。
陸、訴訟費用負擔之依據：民事訴訟法第79條。　　
中　　華　　民　　國　　111 　年　　4 　　月　　27　　日
　　　                 民事庭法　官　王翠芬
以上正本係照原本作成。
對於本件判決如有不服，應於收受送達後20日內向本院提出上訴
書狀，敘述上訴之理由，上訴於臺灣高等法院，並按他造當事人
之人數附具繕本。如委任律師提起上訴者，應一併繳納上訴審裁
判費。
中　　華　　民　　國　　111 　年　　4 　　月　　27　　日
　　　                       書記官　陳怡君